最高法院刑事判決　　　　　　九十四年度台上字第七二七九號
　　上　訴　人　台灣高等法院高雄分院檢察署檢察官
　　被　　　告　甲○○原姓名.
　　　　　　　　　　　　巷23.
上列上訴人因被告違反毒品危害防制條例案件，不服台灣高等法
院高雄分院中華民國九十二年一月三十日第二審判決（九十一年
度上訴字第一九一五號；起訴案號：台灣高雄地方法院檢察署九
十年度偵字第三七七一號），提起上訴，本院判決如下：
    主    文
上訴駁回。
    理    由
按刑事訴訟法第三百七十七條規定：上訴於第三審法院，非以判
決違背法令為理由，不得為之。是提起第三審上訴，應以原判決
違背法令為理由，係屬法定要件；如上訴理由狀並未依據卷內訴
訟資料具體指摘原判決不適用何種法則或如何適用不當，或所指
摘原判決違法情事，顯與法律規定得為第三審上訴理由之違法情
形不相適合時，均應認其上訴為違背法律上之程式，予以駁回。
本件原判決就檢察官公訴意旨略以：被告簡哲鴻於民國九十年二
月十三日下午二時許，以行動電話0000000000號為聯
絡工具，在其位於高雄縣鳳山市○○○路五八二巷八號之住處，
販賣第一級毒品海洛因與第二級毒品安非他命予蔡沐錩及謝秉康
。蔡沐錩與謝秉康交易完畢，乘坐計程車後各自離去，嗣於同日
下午二時二十分許，謝秉康經警在高雄縣鳳山市○○○路五八二
巷、海洋二路口查獲並扣得其持有之安非他命二小包（毛重五．
六公克）、安非他命殘渣袋二個、空夾鍊袋九個、玻璃球管一支
。翌日再經高雄縣警察局鳳山分局成功派出所持台灣高雄地方法
院檢察署檢察官核發之搜索票，前往被告住處執行搜索，在二樓
房間內查獲含海洛因之香菸一支、含海洛因殘渣袋一個、塑膠管
鏟子二支、0000000000號行動電話一支；並在二樓陽
台外遮陽板上起出被告藏於塑膠管內之海洛因二包（合計淨重三
．七七公克）及安非他命三小包（驗前毛重五．三公克、驗後毛
重五．二五公克）、玻璃球管一支、安非他命殘渣袋二個、塑膠
管鏟子三支、吸食器一個、空夾鍊袋五十六個、空塑膠管等情，
因認被告涉有毒品危害防制條例第四條第一項販賣第一級毒品及
同條第二項販賣第二級毒品等罪嫌云云。經審理結果，認被告之
犯罪不能證明，因而維持第一審諭知被告無罪之判決，駁回檢察
官在第二審之上訴，已依據卷內資料詳予說明。從形式上觀察，
原判決並無違背法令情形存在。檢察官上訴意旨略稱：(一)證人謝
秉康於九十年二月十三日警詢時證稱；伊於蔡沐錩以其使用之手
機撥打0000000000號電話與被告聯絡時，聽到電話裡
有女子的聲音；伊與蔡沐錩前往被告住處買毒品，看見蔡沐錩以
新台幣（下同）二千元購買一包海洛因；身上所查獲的安非他命
是伊與蔡沐錩搭乘計程車，途中下車買檳榔，曾將手提包寄放在
蔡沐錩那裡等語。而謝秉康於警詢中指述之「昌仔」住於鳳山市
○○○路一三０巷五二號，經警員查證結果，該處居住者確為蔡
沐錩，有警員羅兆榮查證報告一紙在卷足憑。又警員依謝秉康之
供述，在被告住處執行搜索結果，確在二樓房間內查獲含有海洛
因之香菸一支、海洛因殘渣袋一個、塑膠管鏟子二支、上揭號碼
之行動電話一支，並於二樓陽台外遮陽板上起出被告藏於塑膠管
內之海洛因二包、安非他命三小包、玻璃球管一支、安非他命殘
渣袋二個、塑膠管鏟子三支、吸食器一個、空夾鍊袋五十六個、
空塑膠管等物。依查獲之過程及經驗，顯見謝秉康指證當天與蔡
沐錩一起向被告買毒品，應非虛構。況被告於九十年二月十三日
警詢時亦稱其與謝秉康係朋友關係，與「昌仔」並不認識，均無
任何仇恨，當日謝秉康和一名不詳姓名男子到伊住處返還五百元
云云。且被告於警詢時有洪啟南在場，其供述自屬出於自由意志
。另查獲被告當時，洪靖佳亦在場。據洪靖佳於警詢中證稱：當
時確實有人打0000000000電話，由伊接聽；於九十年
三月十三日偵查中證稱：伊接完電話轉給被告聽，即外出購買東
西，當天蔡沐錩與謝秉康來找被告等語。而洪靖佳並無理由蓄意
為不利於被告之陳述，且洪靖佳上揭證述，與謝秉康所稱當時電
話裡有聽到女子的聲音相符。故謝秉康於警詢時及洪靖佳於警詢
、偵查中所為證詞，均堪採信。被告事後翻供，於偵查中及審理
時所辯內容又前後不一，應不可採。又被告有違反麻醉藥品管理
條例犯罪前科，且查獲之乾淨空夾鍊袋達五十六個，依經驗法則
，顯然係用以供販賣分裝所用。原判決認被告所為辯解為可採，
自與經驗法則及論理法則相違。(二)蔡沐錩於警詢及偵查中均未到
案，於第一審時雖否認購買海洛因，惟另證稱伊與謝秉康於案發
當天下午要去看電影，路過朋友的家順便約他要否一起去等語。
而其所謂之朋友是否為被告，依刑事訴訟法第一百六十三條第二
項但書之規定，乃於公平正義之維護且對被告之利益有重大關係
之事項，原審未依職權調查，亦有違法。另依卷附刑事資訊查詢
作業系統查詢結果資料，蔡沐錩與謝秉康均有多次施用安非他命
與海洛因之前科，而蔡沐錩購買毒品後，不可能將安非他命任意
交給謝秉康，顯見謝秉康手提包內查獲之二級毒品安非他命，乃
當日蔡沐錩與謝秉康一併向被告購買，欲供謝秉康施用，海洛因
部分則由蔡沐錩帶走施用云云。
經查：無論直接或間接證據，其為訴訟上之證明，須於通常一般
之人均不致有所懷疑，而得確信其為真實之程度者，始得據之為
有罪之認定，倘其證明尚未達此一程度，而有合理懷疑之存在時
，即無從為有罪之認定。又證據之憑信力如何，事實審法院依自
由心證之原則，本有斟酌取捨之權。苟其取捨，不違反經驗法則
或論理法則，不得任意指為違法，而據為適法之第三審上訴理由
。原判決綜合卷內全部證據資料審酌判斷，以證人謝秉康於警詢
中之陳述，與嗣後所證述情節不符，且無其他證據資以證明謝秉
康於警詢所述為真實。而證人蔡沐錩亦否認有向被告購買毒品之
情事，扣案之海洛因、安非他命，亦無法證明被告確有販賣海洛
因及安非他命予蔡沐錩與謝秉康之犯行。且被告因施用毒品案件
，經檢察官聲請第一審法院於九十年三月二十九日以九十年度毒
聲字第一九七０號裁定送勒戒處所觀察勒戒。是被告辯稱在其住
處查獲之物品，係供伊施用毒品所用，尚非不可採信。至扣案物
品均非於交易當時或自蔡沐錩身上起出，數量非鉅，無從據以認
定被告犯罪。認公訴人資為被告涉有販賣第一級、第二級毒品罪
嫌行為，所引之證據，尚未達到通常一般之人均不致於有所懷疑
，而得確信其為真實之程度。復查無其他積極證據足認被告有販
賣海洛因及安非他命之犯行，認為被告被訴販賣第一級、第二級
毒品行為，犯罪不能證明，已於理由內論述甚詳。就證據取捨所
為論斷及說明，並無悖於日常生活經驗之定則，或因欠缺適合性
而背離論理法則等情形之存在。上訴意旨以依查獲之過程及經驗
，顯見謝秉康於警詢時指證偕同蔡沐錩向被告購買毒品，應非虛
構；且與洪靖佳於警詢、偵查中所為證詞，均堪採信云云。均係
就原判決已說明之事項或屬原審採證認事職權之適法行使，任意
指摘有採證違背證據法則之違法，且仍為單純事實之爭執，難謂
為適法之第三審上訴理由。又被告始終否認販賣海洛因、安非他
命予謝秉康或蔡沐錩。且被告就其是否認識謝秉康、蔡沐錩一節
，前後供述雖非一致。所為辯解縱屬不能成立，非有積極證據足
以證明其犯罪行為，仍不能遽為被告有罪之認定。上訴意旨以被
告事後翻供，其於偵查及審理中所為辯解內容不一，應不可採云
云。查非依據卷內證據資料所為之適法指摘，亦與得據為上訴第
三審之合法理由不符。至員警在被告住處所查獲之空夾鍊袋五十
六個，其性質非屬專供販賣毒品時使用，顯不足以動搖原判決所
為之論斷，原審未予調查，自不能指為違法。且證人蔡沐錩於第
一審稱其與謝秉康前往觀賞電影途中，路過朋友家，順便詢問並
邀約朋友一同前往一節，其證詞之內容既與販賣第一級、第二級
毒品無關，法院即無就所指朋友是否被告為無益調查之必要。至
被告與蔡沐錩、謝秉康有無毒品前科，與公訴意旨所指被告販賣
第一級、第二級毒品之犯行，二者之間，並無關聯。上訴意旨徒
以主觀之說詞，指摘原判決違反經驗法則、論理法則，並有證據
調查未盡之違法云云，核與法律規定得為第三審上訴理由之違法
情形，不相適合。衡以上述之說明，應認本件上訴違背法律上之
程式，予以駁回。
據上論結，應依刑事訴訟法第三百九十五條前段，判決如主文。
中　　華　　民　　國　九十四　年 　十二 　月　二十三　日
                      最高法院刑事第十庭
                          審判長法官  洪　清　江
                                法官  石　木　欽
                                法官  林　勤　純
                                法官  陳　晴　教
                                法官  魏　新　和
      本件正本證明與原本無異
                                      書  記  官
中　　華　　民　　國　九十四　年　 十二 　月　二十九　日
                                                      Y
